臺灣高等法院臺中分院刑事判決　　　　　　　　九十三年度上更(一)字第一九三號
　　上　訴　人
　　即　被　告　甲○○
　　指定辯護人　丙○○律師
右上訴人，因被告準強盜案件，不服臺灣臺中地方法院九十二年度訴緝字第七０號，
中華民國九十二年九月十六日第一審判決（起訴案號：臺灣臺中地方法院檢察署九十
年度偵字第二０二六號，並經移
八六九九號，臺灣臺南地方法院檢察署九十年偵字第八六三三號、臺灣高雄地方法院
檢察署九十年偵字第一一五八九號、臺灣苗栗地方法院檢察署八十九年偵字第四六六
六號、同署九十二年偵字第三七六八號）提起上訴，經本院判決後，由最高法院發回
審理，本院判決如左：
    主  文
原判決撤銷。
甲○○連續攜帶兇器、毀越門扇竊盜未遂，因脫免逮捕，當場施以強暴，處有期徒刑
肆年捌月。
扣案自製螺絲起子壹支沒收。
    事  實
一、甲○○於民國（下同）六十七年間因車禍頭部受傷，六十八年自殺三次，七十二
    年結婚，婚後即出現明顯精神病症，嗣因現實感、判斷力障礙及衝動控制力差，
    導致無法有效控制自己之行為，處於「精神耗弱」狀態，竟意圖為自己不法所有
    ，基於竊盜、準強盜之概括犯意，有下列之犯行：(一)甲○○意圖為自己不法之
    所有，於八十九年十一月十七日十六時二十分許，潛入臺中市○○路七號壬○○
    住家，竊取金飾一批（含玉珮五個、黃金項鍊六條、白金二條、黃金手錶壹隻、
    黃金手鍊一條、黃金戒指四只、黃金飾物一個），得手後，欲離去之際，適壬○○返家，甲○○為防護贓物，竟基於傷害犯意，出手毆打壬○○之頸部，並與伊
    發生拉扯，當場對壬○○施以強暴，造成壬○○受有左前臂挫瘀傷之傷害，幸壬○○之小叔龔裕德適時返家阻止，使未造成更大傷害（無故侵入住宅部分，未據
    告訴），並報警當場查獲。(二)又於八十九年十月二十一日十五時許，在苗栗縣
    通宵鎮○○路十二號辛○○住處，趁辛○○住處無人在家之際，擅自侵入辛○○
    住處（無故侵入住宅部分，未據告訴），行竊辛○○所有現金新臺幣（下同）一
    萬五千元、美金二、三百元、鑽石、戒指、手鐲等首飾一批（價值約五萬三千元
    ）得手，適為辛○○返家撞見，甲○○為防護贓物、脫免逮捕，乃出言威嚇辛○○稱：不准出聲，否則要開槍等語，當場對於辛○○施以脅迫之行為，致使辛○○因而心生畏懼，任令甲○○逃逸離去。(三)再於八十九年十一月七日上午十時
    三十分許，在苗栗縣通宵鎮白西里三六之三八號癸○○住處，利用癸○○住處門
    戶未上鎖之機會，擅自侵入癸○○住處，行竊癸○○所有之現金十二萬三千四百
    三十元、鑽石戒指等首飾一批，得手後，適為癸○○撞見，並要求甲○○將竊取
    之財物交還，甲○○為防護贓物，乃將癸○○推倒，致使癸○○因而受有左側頭
    頂部頭皮下血塊瘀腫之傷害，甲○○即以傷害之手段，當場對於癸○○施以強暴
    行為，並自前門迅速逃逸，嗣於同日上午十一時三十分許，在苗栗縣通宵鎮白東
    里八號拱天宮媽祖廟後方為警查獲。(四)甲○○與真實姓名年籍不詳成年男子「
    吳志明」，共同基於上開竊盜犯意，意圖為自己不法之所有，於九十年一月十六
    日十三時許，在臺中市○區○○○街三九號丁○○住處，由甲○○執持其所有客
    觀上足以對人之生命、身體、安全構成威脅，具有危險性，足供為兇器使用自製
    螺絲起子一支，以撬開丁○○住處一樓鋁門窗之門鎖之方式，擅自侵入丁○○住
    處行竊財物未遂（無故侵入住宅部分，未據告訴），復由丁○○住處三樓攀爬至
    隔鄰臺中市○區○○○街四一號己○○住處三樓，擅自侵入己○○住處，著手行
    竊財物，未及得手，因丁○○恰巧於此際返家，發覺住處一樓鋁門窗遭人破壞而
    無法開啟，懷疑住處遭竊，乃打算由隔鄰己○○住處之陽台攀爬返回住處察看，
    於己○○住處三樓發現甲○○與「吳志明」在三樓搜尋行竊財物，立即下樓呼喊
    「有小偷」，甲○○與「吳志明」被發覺後，由己○○住處三樓陽台攀爬至丁○○住處後，由丁○○住處一樓後門防火巷分頭逃逸，丁○○乃尾隨甲○○往臺中
    市○區○○○路方向追捕，甲○○逃竄至臺中市○區○○○路二二六號前，為達
    脫免逮捕之目的，即以前開自製螺絲起子攻擊丁○○，當場對於丁○○施以強暴
    手段，未幾，甲○○遭丁○○與鄰居合力制伏，並經報警將甲○○逮捕，當場扣
    得甲○○所有之自製螺絲起子一支。(五)再於九十年六月十日十三時許，在高雄
    縣鳥松鄉○○路四一巷一弄五號子○○住處，利用子○○住處二樓陽台鋁門窗未
    上鎖機會，擅自侵入子○○之前開住處二、三樓（無故侵入住宅部分，未據告訴
    ），行竊子○○所有之現金五千五百元及國民身分證一張等財物得手後，經子○○發覺，甲○○為圖防護贓物、脫免逮捕，乃與子○○發生扭打，致使子○○因
    而受有左中指瘀青、腹部擦傷之傷害（傷害部分，未據告訴），並趁隙逃竄至一
    樓，由後門翻牆駕駛其所有之車牌號碼ＴＰ—一一二三號自小客車，以作勢欲衝
    撞子○○並揚言開槍射擊等語之方式，當場對子○○施以強暴、脅迫手段後逃逸
    ，於同日十七時三十分許，在高雄縣鳥松鄉○○路四四之七七號鳥松加油站為警
    查獲。(六)又於九十年七月二十九日二十時十分許，在臺南縣新化鎮○○路九六
    之六號黃鈺傑（原名為丑○○）住處，擅自侵入黃鈺傑住處，行竊黃鈺傑所有之
    現金六千元、項鍊一條、戒指二枚等財物得手後，為黃鈺傑發現，甲○○為防護
    贓物、脫免逮捕，乃與黃鈺傑發生扭打，並以腳踢及口咬之方式，當場對於黃鈺
    傑施以強暴行為，致使黃鈺傑因而受有右上臂、右腋下及雙膝多處擦傷等傷害，
    同日二十時三十分許，甲○○為黃鈺傑壓制在地，為警查獲。
二、案經丁○○、己○○訴由臺中市第四分局，報告臺灣臺中地方法院檢察署檢察官
    偵查起訴暨移送法院併辦。
    理  由
一、訊據上訴人即被告（下稱被告）甲○○，矢口否認有上開準強盜之犯行，並先後
    辯稱：犯罪事實(一)、(二)、(三)、(六)部分，其並未前往被害人壬○○、辛○○、癸○○、黃鈺傑之住處行竊，被害人壬○○、辛○○、癸○○、黃鈺傑之指
    認不實在，且癸○○部份係綽號「肉一」、邱金生他們偷東西後，其在一個廟裡
    一個小時後被發現，才以為是被告所偷的。(四)之部分，其雖有前往行竊，但尚
    未竊得財物，即遭查獲，其並未使用扣案螺絲起子，且案發當天因丁○○住處，
    正在辦喪事，門戶未上鎖，其原先與「吳志明」因停車問題與丁○○發生爭執，
    打算前往理論，後來發現他們不在家，便打算行竊，事後被發現逃跑之際，螺絲
    起子才從口袋內掉落，並未使用螺絲起子刺人。(五)之部分，係因其與被害人子
    ○○發生車禍，造成被告受傷，其依約前往取賠償金，並無行竊之意圖，後來因
    其認為子○○故意欺騙，沒有誠意，才會逃跑，之後，被害人子○○又打電話約
    其在鳥松加油站拿錢，其才會往該處拿錢而為警查獲云云。惟查：
(一)對於被告擅自侵入壬○○住處，竊取如事實欄所載之金飾一批，得手後，欲離去
    之際，適逢壬○○返家，甲○○為防護贓物，出手毆打壬○○頸部，並與伊發生
    拉扯，施以強暴手段，造成壬○○受有左前臂挫瘀傷，幸壬○○小叔龔裕德適時
    返家阻止，使未造成更大之傷害，並報警當場查獲之犯罪事實，業據被害人壬○○及證人龔裕德於警訊時指稱、證述明確，並有私立中國醫藥學院附設醫院壬○○之診斷証明書一份（參見八十九年度偵字第一八六九九號影印卷四十至四三頁
    、六七頁）及財物保管收據一份在卷可稽，被告雖於警訊中及偵查中辯稱：有與
    邱金山一同前往壬○○住處，但其並未毆打壬○○云云（參見同上卷七四頁，同
    署九十二年偵字第一八五九八號偵查卷六一頁），並請求法院傳訊邱金生到庭作
    證，但該證人邱金生經本院傳拘均未到庭，且邱金生所涉被告所指犯行，業經臺
    灣臺中地方法院檢察署以九十年度偵緝字第三一五號以犯罪嫌不足，處分不起訴
    確定（參見同署一八五九八號偵查卷五四至五五頁），是被告上開辯稱是否可信
    ，已有可疑。況且，證人壬○○於九十三年五月四日偵查中，亦指稱伊發覺住處
    遭竊盜後，另遭被告一人毆打等情在卷（參見同上卷六五、六六頁），證人龔裕
    德於原審時亦證稱伊看到被告自家門衝出，追出抓到被告云云（參見原審訴緝字
  第七０號卷一七一頁），對照其等二人上開警訊證述時，均指稱係被告一人所為
    ，並未有其他共犯，顯已足證本件僅被告一人所犯，本院因認事證已明確，自無
    再傳喚邱金生到庭證述之必要。又被害人已於偵查中證稱甚詳在卷，業如上述，
    本院經合法傳喚，亦未出庭，本院認尚無再傳喚必要。
(二)被告有於上開時地，擅自侵入被害人辛○○住處，行竊被害人辛○○所有之財物
    ，遭被害人發覺，為防護贓物、脫免逮捕，竟當場施以脅迫後而離去等情，業據
    被害人辛○○於原審時證述：「我損失鑽石、戒指、手鐲（價值五萬三千元）、
    現金大約二萬多元（包括臺幣一萬五千元、美金二、三百元），我不知道小偷如
    何進去，但他沒有破壞門鎖，我從大甲回來，大約三點多時，看到小偷在房間，
    我出聲質問他是誰，他叫我不要出聲，不然要開槍，當時我很害怕，坐在旁邊的
    沙發，小偷就離開了，當時我不知道有東西失竊，後來清點才知道有東西被偷，
    我可以指認當天去我家偷竊的就是當庭的被告沒有錯」等語屬實（參照原審訴緝
    字第七０號卷一六八、一六九頁），又被害人辛○○於警詢及原審中均明確指認
    被告即係行竊之人（參見臺灣苗栗地方法院檢察署八十九年偵字第四六六六號偵
    查影印卷之警訊筆錄），復於本院前審交互詰問時證稱：「（辯護人問：八十九
    年十月月二十一日下午三點多，你家是否遭竊？）是」、「（辯謢人問：遭竊時
    ，有無家人在家？）沒有，當時我剛從大甲回來，發現小偷躲在浴室」、「（辯
    謢人問：你失竊的東西為何？）戒指四五個，手環五個，還有一些現金，大概二
    萬多元。還有美金二百多元」、「（辯謢人問：你向何派出所報案？）通霄派出
    所」、「（辯謢人問：通霄派出所有無警員到你家？）被告甲○○走了之後，警
    員才來。因為被告叫我不要出聲，如果我出聲的話，他就要開槍，他叫我乖乖坐
    在沙發上」、「（辯謢人問：你有看到小偷身上有帶槍？）我沒有看到」、「（
    辯謢人問：他說要開槍你是否會害怕？）我不知道他有沒有帶槍，但看到他我就
    很害怕了」、「（辯謢人問：小偷如何到通曉派出所作筆錄？）因小偷後來到白
    沙屯偷東西被抓到，警員叫我去指認」、「（辯謢人問：時間差距多久？）大概
    一個多月」、「（辯謢人問：是否還認得小偷的樣子？）記得」、「（辯謢人問
    ：你失竊的東西，警員是否有取出？）都沒有」、「（辯謢人問：你指認時，已
    相差一個多月，小偷衣服是否穿一樣？）不一樣，但因為我有跟他面對面講話，
    所以我記得」、「（辯謢人問：當時是否只有被告一個？）我只知道只有他一個
    人」等語（參見本院前審卷第一宗一四四至一四七頁），是證人前後證述內容具
    體明確，且前後相符，自堪採信，被告空言否認上開犯罪，核係卸責之詞，難以
    輕信。又被告於本院更審時再請求傳喚被害人作證云云，惟依被害人先後於原審
    、本院前審所證情節，經核亦非必要。
(三)對於被告行竊被害人癸○○財物，為防護贓物，當場對於被害人施以強暴行為，
    將被害人推倒在地，致使被害人因而受有左側頭頂部頭皮下血塊瘀腫之傷害乙節
    ，業據被害人癸○○於警詢中指稱：「甲○○從何處入屋，我不清楚，其應該是
    從二樓房間先將現金及金飾搜刮後，再到一樓房間，將房間之現金及金飾搜刮一
    空，此時我從後門開門進入，甲○○可能聽到聲音，急忙走出來，在房間與後門
    間之巷道與我相遇，我就叫甲○○將所竊得之物品拿出來，我亦順手要去察看他
    衣褲袋子，這時甲○○講了一些話，因我很害怕，怕他對我不利，所以並未聽清
    楚他講什麼，但是這時甲○○卻為了保護在我家所竊得之物品，使用暴力於我，
    反抗我，並將我推倒，而後從前門離開，我則使盡全力跑到屋外，請求附近的人
    幫忙抓人。我不知道甲○○以何工具侵入，因我屋門並未上鎖，我並未看到他的
    同夥，約在案發當天十一時許，在白東里八號附近，甲○○就被查獲，我亦前往
    指認無訛」等語（參照臺灣苗栗地方法院檢察署八十九年度偵字第四六六六號偵
    查影印卷三至四頁），核與證人駱淵源於警詢中證述：「於八十九年十一月七日
    十一時許，我聽民眾說，有人在白沙屯村內行竊，身穿黑上衣、禿頭，我就在村
    內協助警方逮捕行竊之嫌犯，然後於村內白東里天德宮巷裡，發現竊嫌我立即上
    前追逐竊嫌，並將竊嫌甲○○逮捕，然後警方隨後協助逮捕，並於甲○○身上口
    袋內起出贓物」等情相符（參見同上卷五、六頁），且查：
  1.被告於警詢中亦供稱：「行竊位於白沙駐在所前方靠最南邊之一家民房（屋主癸○○），共竊得十二萬三千四百三十元及金飾一批約十兩左右」云云（參見同上
    卷八頁），核與被害人、證人上開所證情節悉屬相符。又自被告身上查獲之金飾
    、現金，經被害人癸○○指認結果，確係伊失竊財物，此有贓物領據一份（參見
    同上卷十九頁）在卷可稽，事證已極明確。況且，被害人癸○○因被告為達防護
    贓物目的，有推倒在地之強暴行為，受有左側頭頂部頭皮下血塊瘀腫傷害，亦有
    大安診所診斷證明書一份（參見同上卷二十頁）在卷可稽，益見被害人上開指稱
    ，信而有徵，應堪採信，是被告行竊被害人癸○○財物，遭被害人癸○○發覺，
    為防護贓物，以傷害之手段，當場對於被害人癸○○施以強暴行為，致使被害人
    癸○○因而受有左側頭頂部頭皮下血塊瘀腫之傷害，應堪認定。
  2.被告選任辯護人雖於本院前審請求傳訊戊○○、邱金生到庭，以證明「被告係與
    戊○○及邱金生二人一同前往癸○○住處行竊」，被告亦請求本院傳喚癸○○及
    製作癸○○筆錄之員警到庭證明癸○○部份係綽號「肉一」、邱金生他們偷東西
    後，其在一個廟裡一個小時後被發現，才以為係被告所偷的等節。茲證人邱金生
    ，經本院傳拘均未到庭，而癸○○經本院傳訊時，經伊家屬陳稱業已於九十年八
    月間死亡，被告亦供稱：戊○○已過世云云（參見本院前審卷第一宗一八四頁）
    ，本院自無從再調查。再者，證人邱金生於警詢時，堅決否認有去過癸○○住處
    ，並證稱：「我都沒有去過被害人住處，沒有其他共犯」云云（參見同上卷十四
    頁），證人戊○○於警詢亦供稱：伊與邱金生均在車上，並未行竊，亦未把風云
    云（參見同上卷十頁），癸○○於警詢時亦指稱：「就造成我左側頭頂部，頭皮
    下血塊瘀腫約五ＣＭＸ五ＣＭ，現場當時就我與嫌疑人甲○○二人」等語（參見
    同上卷三頁），可證被告係單獨實行準強盜之行為，無從認定尚有所謂癸○○遭
    邱金生、肉一、戊○○等人竊盜財物之際，為防護贓物對癸○○施強暴之事證，
    是選任辯護人請求本院傳訊製作癸○○筆錄之員警，到庭證明癸○○部份係綽號
    「肉一」、邱金生他們偷東西的云云，核非必要。
(四)被告有於上開時地，與真實姓名年籍不詳成年男子「吳志明」共同執持螺絲起子
    ，撬開告訴人丁○○住處之鋁門鎖，以行竊丁○○、己○○財物未遂，為脫免逮
    捕，對於告訴人丁○○當場施以強暴行為等情，業據告訴人丁○○於警詢中指稱
    ：「經當場指認為甲○○‧‧‧我於九十一年一月十六日十四時許回家時，發現
    一樓鋁門窗門鎖遭人破壞，而且自外無法開啟，我研判應是遭小偷，但不知道我
    住處內還有沒有人，我就到我住處隔壁我四哥家，要求他讓我從其樓上翻爬至我
    住處，在到了三樓時，我發現甲○○及另一名男子站在三樓的屋內，我便告訴他
    們兩人有事到樓下來說，我就趕快到樓下告訴我四哥『有小偷』，要我四哥在樓
    下大門阻止，但我沒看到他們兩人從大門出來，我就沿福安八街跑往我住處後的
    防火巷，我邊跑邊叫捉小偷，鄰居告訴我，小偷逃逸的方向，後來甲○○遭鄰居
    圍阻時跌倒，我才有機會捉住他，在拉扯間鄰居告訴我，他手上有拿東西，要我
    先將他手上的東西拿下來，後來有一不詳姓名的鄰居幫我捉住甲○○，才將甲○○手上的東西拿下來，經檢視為一支有塑膠柄的鐵器，後來警方到達之後，我將
    甲○○交由警方，我才回家清點財物損失，經進入住處，沒有財物損失」、「甲○○是撬開我家前門之門鎖侵入的。我是沿路喊抓小偷，而到了臺中市西屯區○○○路二二六號前抓到他的。因當時我從我家後門出來追該二名竊嫌時，我只有
    一個人，而他們二人到了我家後巷是分頭跑的，所以我及路人才抓到甲○○一個
    人‧‧‧我要抓他時，甲○○有拿一支塑膠柄的尖銳器作勢要往我身上刺，致使
    我不敢太靠近甲○○，而旁邊的路人可能看不慣才和我一起將他抓到的」等語在
    卷（參見臺灣臺中地方法院檢察署九十年度偵字第二０二六號偵查卷三一至三三
    頁）。告訴人己○○亦於警詢中指稱：「無財物損失‧‧‧竊嫌以自備工具撬開
    三九號一樓玻璃鎖進入屋內行竊未獲，自福安八街三九號三樓陽台翻爬至我住處
    行竊時，為我小叔丁○○發現竊嫌，竊嫌發現後，自三樓陽台翻越至福安八街三
    九號自後門逃離現場，經丁○○自後追趕，始將其中一竊嫌甲○○逮捕」等語（
    參見同上卷三四頁），並有現場圖一份、現場照片七張在卷可稽，且有扣案自製
    螺絲起子一支為證，而被告亦供承有侵入住宅行竊等情在卷，則被告與「吳志明
    」共同執持自製螺絲起子，撬開告訴人丁○○住處門鎖，擅自侵入告訴人丁○○
    、己○○住處，行竊告訴人丁○○、己○○財物未遂之犯行，被告為脫免逮捕，
    單獨一人當場對於丁○○施以強暴行為，均極明確，要堪認定。被告雖辯稱自製
    螺絲起子並未持以使用云云，然依上開各情，自難遽信。被告選任辯護人於本院
    前審請求傳訊吳志明，到庭證明被告與吳志明固有去被害人丁○○與己○○住處
    行竊，惟無以螺絲起子攻擊丁○○，對之施暴行為，且請求本院傳訊被害人丁○○己○○二人，證明被告並未施暴云云，惟被告並未提出吳志明之住址以供傳喚
    ，且被告於警訊即供稱：「到一樓後門由我開啟，我先離開屋內，被人推倒後，
    吳志明變成在前，我爬起來繼續跑，那時候吳志明跁往那裡我就不知道了。我一
    直跑到中工三路二二六號，我跑到二二六號時原本要從後門逃跑，但因體力不支
    加上尿失禁，我就坐在那裡隨後被害人就到了」云云（參見同上卷二九、三十頁
    ），則吳志明既於被害人到達之前已不知去向，顯無從證明被告在被害人到達後
    ，與被害人互動之情形，本院自無再傳喚該吳志明作證必要。又被告如何施暴，
    業據告訴人先後指稱相符在卷，且有扣案螺絲起子可佐，顯無再重覆傳訊被害人
    丁○○、己○○之必要，附此載明。
(五)對於被告擅自侵入被害人子○○住處行竊財物，遭發覺後，為免遭逮捕，當場對
    被害人施以強暴、脅迫乙節，業據被害人子○○於偵查中指稱：「我那天從四樓
    走到二樓時，看見有人在我家屋內陽台，在那喝飲料，我問他何事，他說我大哥
    撞到他，他要來拿錢，他要找阿飛並拿出身分證給我看，我要打電話報警，結果
    他就打我及衝撞我後跑出去，使我受傷，我追出去時他已坐在車上，並且開車想
    要衝撞我，我便閃開，他有說再追要拿槍打我，而被告也有打電話說要拿身分證
    ，後來警方有抓到他」、「被偷了四千元現鈔、零錢一千多元及國民身分證等物
    。屋內物品有被翻動過，抽屜有被打開」等語在卷（參見臺灣高雄地方法院檢察
    署九十年度偵字第一一五八九號偵查卷四八頁），並有大東醫院診斷證明書一份
    、現場照片十三張（參見同上之警詢卷）在卷可稽。又證人即被害人子○○之兄
    張雲龍於偵查中證稱：不認識被告，更無車禍糾紛或任何過節等語（參見同上卷
    四九頁），而被告之國民身分證遺落被害人子○○住處之情事，亦據被告於警詢
    中供述屬實（參見同上卷所附九十年六月十日警詢筆錄），則被告無故侵入被害
    人子○○住處，復與被害人子○○發生拉扯，衡諸常情，一般車禍糾紛，若非當
    場解決，即係透過鄉鎮市調解委員會之調處或以民事訴訟程序起訴請求，非若被
    告自行前往加害者家中要求賠償，且若係被害人子○○確曾允諾賠償，被告亦當
    事先要求被害人子○○出具書面以供保障，然被告卻無從提出任何資料以實其說
    ，其上開所辯，自難遽採。依上各情，被告擅自侵入被害人子○○住處行竊被害
    人財物，為圖脫免逮捕，當場對被害人施以強暴、脅迫之犯行，應堪認定。被告
    選任辯護人於本院前審、更審請求傳訊被害人到庭，以證明被告雖有前往子○○
    住處，但並未入內行竊，也未施暴行云云，然子○○業於偵查中明確指稱被告有
    行竊及施暴，且子○○之兄張雲龍，亦於偵查中證稱並不認識被告，更無車禍糾
    紛或任何過節等語在卷，被告此部分事證，自已明確，況本院更審傳喚後，被害
    人並未到庭，惟應無待伊出庭作證必要。
(六)對於被告行竊被害人黃鈺傑所有財物，遭被害人發覺，當場對於被害人施以強暴
    之傷害手段，致使被害人因而受有右上臂、右腋下及雙膝多處擦傷等傷害，被告
    則遭被害人制伏等情，業據被害人黃鈺傑於警訊及偵查中指稱甚詳（參見臺灣臺
    南地方法院檢察署九十年偵字第八六三三號警訊卷、偵查卷四十頁），被害人亦
    於臺灣臺南地方法院審理中到庭證稱：「當天我是在我家樓下，我姊姊從四樓下
    來，跟我說五樓好像有聲音，結果我就上樓去看，發現甲○○站在五樓門口，甲○○發現我上來，就開口罵我，我就衝上前要抓他，他就要往陽台跳，我便拖住
    他，他起腳踢我，就往樓下跑，我在後面追他，結果甲○○，在三樓被我姊姊擋
    住，我就拉他的衣服，又被他掙脫，他掙脫後往一樓跑，結果我在一樓抓到他並
    鉤住他的脖子，他就咬我腋下，結果被我壓在地上，並從他身上取出竊自我家四
    樓房間的項鍊一條、戒指二枚及現金六千元，隨後警察趕到並將他帶回，我受傷
    的情形如成大診斷證明書」等語在卷（參見臺灣臺南地方法院九十一年度交訴字
    第一四０號影印卷三四頁），且查：
  1.被害人於本院前審先後兩次到庭證稱：「（辯謢人問：是否於九十年七月二十九
    日二十時十分許，你家是否有遭竊？）有」、「辯謢人問有無丟掉東西？）金項
    鍊跟戒指」、「（辯謢人問：金項鍊有幾條？）忘記了」、「（辯謢人問：戒指
    幾個？）大概一個或兩個，不記得了」、「（辯謢人問：當場你有無看到小偷？
    ）有，就是甲○○」、「（辯謢人問：你是否當場抓到甲○○？）有」、「（辯
    謢人問：你是先抓到王秋祺後才報警或是先報警？）我是先抓到他後，我的家人
    才報警」、「（辯謢人問：報警後，是否由你抓到警察局？）沒有，我抓他等警
    察來抓」、「（辯謢人問：你抓著他後，和警察來之前時間差多久？）大概一分
    鐘左右」、「（辯謢人問：你向何派出所報警？）新化派出所」、「（辯謢人問
    ：新化派出所離你家多遠？）不會超過一公里」、「（辯謢人問：警察來這段時
    間，你是否還抓著甲○○？）對，我把他壓在地上」、「（辯謢人問：警察來時
    ，甲○○是否還是被你壓在地上？）是」、「（辯謢人問：甲○○被你壓在地上
    的時間是否也是一分鐘左右？）是」、「（辯謢人問：被告是否有靜靜的被你壓
    在地上？）他有掙扎，也有打我」、「（辯謢人問：被告是否有用手打你？）有
    」、「（辯謢人問：打哪裡？）打肚子」、「（辯謢人問：你有無受傷？）有。
    被告被抓去警察局後我也有去驗傷」、「（辯謢人問：當時被告的手是否被你抓
    著？）當時我要抓被告時，被告打我，當時被告還沒有被我壓在地上」、「（辯
    謢人問：甲○○辯稱並無到你家偷竊，也沒有打你，你有何意見？）他有去我家
    也有打我」、「（辯謢人問：如果在看到小偷是否記得？）記得」、「（辯謢人
    問：甲○○有無到派出所作筆錄？）有」、「（檢察官問：請庭上提示台南地院
    九十一年交訴字第一四○號，九十一年九月三日證人黃鈺傑（即黃鈺傑）之訊問
    筆錄，你有無到台南地院做此訊問筆錄？）當時我所說的是實在」、「（檢察官
    問：當時被告用腳踢你，咬你，地點在哪裡？）咬我是在一樓，踢我是在五樓」
    、「（檢察官問：被告咬你、踢你時，除了家人還有被告以外，有無其他人在場
    ？）沒有」、「（檢察官問：當時你發現甲○○時，有無發覺有其他共犯？）沒
    有」、「（檢察官問：到派出所時，有無看到別人到派出所看被告？）被告到派
    出所有打電話給他太太」、「（檢察官問：有無其他朋友來看他？）我記得只有
    他太太」、「（辯謢人問：警察有無在被告身上搜索扣到你家失竊的東西？例如
    六千元？）有，警員有搜到金項鍊及戒指還有也有搜到六千元一疊」、「（辯謢
    人問：當時甲○○有無承認是他所偷？）當時他被警員訊問時，我不在場。但我
    確實有看到警員從他身上搜出這些東西」、「被告確實有打我，還咬我」等語（
    參見本院前審卷第一宗一三七至一四四頁、一八四頁），前後指稱情節相符。
  2.又於案發現場，自被告身上查獲被害人黃鈺傑所有之項鍊、戒指、現金等財物，
    此有贓物領據一份在卷可稽，再者，被害人黃鈺傑因被告之腳踢、口咬行為，因
    而受有右上臂、右腋下及雙膝多處擦傷等傷害，亦有國立成功大學醫學院附設醫
    院診斷證明書一份在卷足稽，是被告空言否認犯罪，難以採信，從而，被告行竊
    被害人所有之財物，為防護贓物、脫免逮捕，當場對於被害人施以強暴之傷害行
    為，致使被害人黃鈺傑成傷等情，均堪認定。被告於本院更審時，再請求傳喚，
    惟該被害人已於本院前審時證稱至詳在卷，核無再傳喚必要。
(七)被告選任辯護人雖於本院前審請求就被告之精神狀態，再送請鑑定，藉以證明被
    告有「精神耗弱」或「精神喪失」狀態，惟查：本件被告之精神狀態，業經原審
    送請財團法人臺灣省私立臺中仁愛之家附設靜和醫院進行精神鑑定之結果，認為
    於犯罪當時可能處於「精神耗弱」之狀態，此有財團法人臺灣省私立臺中仁愛之
    家附設靜和醫院九十二年八月六日中仁靜醫字第二一六號函所檢送之精神鑑定報
    告書一份在卷，就被告之精神狀態係屬「精神耗弱」之鑑定，已臻明確，且觀諸
    被告自警訊、偵查、原審之供述及於本院審理時之供述，其於犯罪當時顯非屬於
    「精神喪失」狀態，應極明確，是選任辯護人請求再送鑑定確認被告是否處於「
    精神喪失」之狀態，即非必要。再者，被告之指定辯護人辯稱：被告應僅有竊盜
    犯行，且被告均係被動掙脫，並非主動攻擊被害人，應非準強盜云云，然依上之
    六件犯行以觀，被告除第四件竊盜未遂外，均已竊盜得逞，則被告為防護贓物、
    脫免逮捕而與被害人發生拉扯，並造成被害人受傷，自堪認被告有準強盜犯行，
    至為顯然，被告之指定辯護人上開所辯，自難採取。綜上所述，被告上開所辯，
    核係卸責之詞，不足採信，是本件事證已臻明確，被告上開犯行，洵堪認定，應
    依法論科。
二、按，刑法第三百三十條所謂犯強盜罪，不僅指自始犯強盜罪者而言，即依第三百
    二十九條以強盜論者，亦包括之，如準強盜罪有第三百二十一條第一項各款情形
    之一，自應依第三百三十條論處（參照最高法院四十二年台上字第五二三號判例
    意旨。惟學者有韓忠謨採反對說）。次按，懲治盜匪條例係刑法之特別法，依特
    別法優於普通法之法條競合關係，應優先於刑法之適用，又懲治盜匪條例第五條
    之強盜犯行，並不包括準強盜罪。且立法院於九十一年一月八日通過廢止懲治盜
    匪條例，並同時修正刑法第三百二十八條、第三百三十條、第三百三十一條等條
    文內容，其中，第三百二十八條修正為「意圖為自己或第三人之所有，以強暴、
    脅迫、藥劑、催眠術或他法，至使不能抗拒，而取他人之物或使其交付者，為強
    盜罪，處五年以上有期徒刑。以前項方法得財產上不法之利益或使第三人得之者
    ，亦同。犯強盜罪因而致人於死者，處死刑、無期徒刑或十年以上有期徒刑，致
    重傷者，處無期徒刑或七年以上有期徒刑。第一項及第二項之未遂犯罰之。預備
    犯強盜罪者，處一年以下有期徒刑、拘役或三千元以下罰金」，第三百三十條修
    正為「犯強盜罪而有第三百二十一條第一項各款情形之一者，處七年以上有期徒
    刑。前項之未遂犯罰之」，上開廢止、修正之法律並經總統於九十一年一月三十
    日公布生效，是懲治盜匪條例既經廢止，刑法強盜等罪，亦經修正公布，依現行
    見解「新刑法施行後，懲治盜匪條例廢止，將來比較刑之輕重時，不以新刑法與
    舊刑法比較，應適用新刑法與懲治盜匪條例比較定之」（參照最高法院年月日不
    詳之決議），但本案係準強盜罪，自應就刑法修正前後條文，加以比較，是經比
    較結果，應以修正前之刑法有利於被告，本件被告上開犯罪，自應依修正前刑法
    論處，合先敘明。
三、核被告上開一(二)、(五)之所為，均係犯修正前刑法第三百二十九條之準強盜罪
    。核被告上開一(一)、(三)、(六)之所為，均係犯刑法第二百七十七條第一項傷
    害罪、修正前刑法第三百二十九條之準強盜罪，被告所犯傷害罪與準強盜罪間，
    有方法、結果之牽連關係，為牽連犯之裁判上一罪關係，應依刑法第五十五條之
    規定，從一重之準強盜罪論處。又查，自製螺絲起子一支係屬Ｔ字型設計之鐵製
    尖銳物品，客觀上足以對人之生命、身體、安全構成威脅，具有危險性，堪認係
    兇器無訛，是核被告上開一(四)之所為，係犯修正前刑法第三百三十條第二項、
    第一項加重準強盜罪未遂犯、第三百零六條第一項無故侵入住宅罪。被告與真實
    姓名年籍不詳之成年男子「吳志明」，就加重竊盜未遂罪、無故侵入住宅罪，有
    共同犯意聯絡及行為分擔，均為共同正犯。被告所犯加重準強盜罪未遂犯及無故
    侵入住宅罪間，有方法、結果之牽連關係，為牽連犯之裁判上一罪關係，應依刑
    法第五十五條之規定，從一重之加重準強盜罪未遂犯論處。又被告無故擅自侵入
    告訴人己○○住處部分，業據告訴人己○○於警詢中提出告訴，公訴人亦於起訴
    書之犯罪事實欄中論及，且無故侵入住宅部分與加重準強盜部分有牽連關係，應
    為起訴效力所及，本院自應一併審理。再者，一(四)之加重準強盜未遂犯行，與
    前開另五件準強盜犯行，其時間緊接，手段同一，所犯犯罪構成要件相同之罪名
    ，顯係基於概括犯意而反覆為之，為連續犯之裁判上一罪關係，應依刑法第五十
    六條之規定，從一重之加重準強盜罪未遂犯論處，並依法加重其刑。惟被告尚係
    未遂犯，依法減經其刑。檢察官就一(四)以外之犯行，先後移請原審及本院併辦
    ，且該等之犯行，核與起訴部分有連續犯關係，自為起訴效力所及，本院應一併
    審理。再按，精神耗弱人之行為，得減輕其刑，刑法第十九條第二項定有明文，
    被告於原審及本院審理中，供述反覆，先後陳述不一，反應思考遲緩，且曾於六
    十七年間車禍頭部受傷，六十八年自殺三次，七十二年結婚，婚後即出現明顯之
    精神分裂症之病史，經原審送請財團法人臺灣省私立臺中仁愛之家附設靜和醫院
    進行精神鑑定之結果，認為依據被告之病程及實際鑑定結果推斷其犯罪行為並非
    直接受其幻聽或妄想所左右，而係因現實感、判斷力障礙及衝動控制力差，導致
    無法有效控制自己之行為，被告於犯罪當時可能處於「精神耗弱」之狀態，此有
    財團法人臺灣省私立臺中仁愛之家附設靜和醫院九十二年八月六日中仁靜醫字第
    二一六號函所檢送之精神鑑定報告書一份在卷可稽，則被告於行為時，既係處於
    精神耗弱狀態，爰依刑法第十九條第二項之規定，減輕其刑，並依法遞減輕之。
    原審經審理結果，認被告罪證明確，予以論科，固非無見。惟原審漏未於犯罪事
    實欄載明被告「精神耗弱」之狀態，已有可議。又原判決未及就一(一)犯行一併
    審理，亦有違誤。又原判決一併認定一(四)部分之共犯，亦係準強盜罪之共犯，
    ，原判決另認一(六)部分係竊盜未遂，依上所述，均有違誤。被告提起上訴，否
    認有準強盜犯行，指摘原判決不當，核為無理由，惟原判決既有上開可議，即屬
    無可維持，應由本院撤銷改判。爰審酌被告貪圖不法利益，意圖行竊以獲取財物
    ，利用白天被害人住處無人在家之際，以侵入住宅方式連續多次行竊金飾、現金
    等貴重物品，且為防護贓物、脫免逮捕，復施以強暴、脅迫之暴力手段，造成被
    害人之身體傷害，侵害被害人之財產法益，破壞社會之善良秩序，危害民眾日常
    生活之安寧，其行可議，被告犯罪後飾詞狡辯，未見悔意等一切情狀，量處被告
    如主文第二項所示之刑，以示懲儆。至扣案自製螺絲起子一支，係被告所有，供
    行竊、脫免逮捕所用之物，業據被告供承在卷，爰依刑法第三十八條第一項第二
    款規定，併予諭知沒收。
四、檢察官併辦意旨：（即臺灣臺中地方法院檢察署九十二年度偵字第四六九三號，
    參見原審訴緝卷一一三頁）略以：被告於九十二年一月二十九日十七時三十分許
    ，持可供兇器使用起子一支、扳手一支，擅自侵入彰化縣員林鎮○○路一四二巷
    十一號被害人盧志勇住處，行竊被害人盧志勇所有之現金三萬七千元得手後，遭
    被害人盧志勇發現，被告為達防護贓物、脫免逮捕之目的，竟以動口咬傷之方式
    ，當場對於被害人盧志勇施以強暴，因認被告涉犯刑法第三百三十條第一項準強
    盜罪嫌云云，雖據被害人於原審指稱在卷（參見原審訴緝卷一六０頁），然本院
    訊據被告，堅詞否認有何前開加重準強盜犯行，並辯稱：其並未前往行竊云云，
    茲查，本案前開論罪科刑部分，係以被告自八十九年十月二十一日起至九十年七
    月二十九日止，連續因竊盜，為防護贓物、脫免逮捕而施強暴、脅迫之加重準強
    盜犯行，而本案行竊時間為九十二年一月二十九日，距離論罪科刑之最後一次行
    竊時間即九十年六月十日，已逾一年六個月之時間，且被告亦否認有該犯行在卷
    ，自難認為具有連續犯之裁判上一罪關係，該案由原審退回檢察官偵辦後（參見
    本院上訴卷第一宗之卷證標目明細），另由檢察官以九十二年偵字第一八五九三
    號起訴，由原審以九十二年訴字第二七七八號判決有罪在案，此有起訴書及判決
    書在卷可稽，併此敘明。
五、檢察官移送最高法院併辦（即臺灣臺中地方法院檢察官九十三年偵字第八三三九
    號等七宗）意旨所載，其中，被告竊盜丑○○財物並有施暴行為，即係原先臺灣
    臺南地方法檢察署九十年偵字第八六三三號（已由臺南地院檢送臺中地院，由該
    院併辦在案，參見原審訴緝七０號卷一二五頁），至同案偵查卷所稱被告於九十
    年四月二十日竊盜高雄縣旗山鎮○○街楊仁利財物，又於同年六月四日持竊盜所
    得之駕照，夥同張麗華偽造署押購車等情，及另案（即臺南地檢署九十年字第一
    二五一五號）所稱被告於九十年十月二十七日竊盜臺南縣新化鎮寅○○、乙○○○財物之犯行，均由檢察官簽移併本院九十二年上易字第二０二七號審理，此有
    檢察官之簽呈可憑，則被告對丑○○準強盜犯行之同一事實，既經原審及本院併
    辦在案，本院顯已審理，附此載明。
六、臺灣臺南地方法院函送臺灣臺中地方法院之該院九十一年交訴字第一四０號案卷
    （參見原審訴緝字第七０號卷一二五頁），其中，本案起訴之九十年偵字第一三
    三七二號竊盜犯行，雖經該院判決公訴不受理並確定，惟顯與本院上開認定有異
    ，檢察官應否另行起訴，應由該署檢察官自行處理，附此載明。
據上論斷，應依刑事訴訟法第三百六十九條第一項前段、第三百六十四條、第二百九
十九條第一項前段，刑法第二十八條、第五十六條、第二百七十七條第一項、第三百
零六條第一項、第三百二十一條第一項第二款、第三款、修正前刑法第三百三十條第
二項、第一項、刑法第五十五條、第二十六條前段、第十九條第二項、第三十八條第
一項第二款，罰金罰鍰提高標準條例第一條前段，判決如主文。
本案經檢察官庚○○到庭執行職務
中      華      民      國    九十三    年      十二      月    二十一  日
                                   臺灣高等法院臺中分院刑事第二庭
                                         審判長法  官  羅  禮  政
                                               法　官  陳  欣  安
                                               法　官　蔡　聰　明
右正本證明與原本無異。
如不服本判決應於收受送達後十日內向本院提出上訴書狀，其未敘述上訴之理由者並
得於提起上訴後十日內向本院補提理由書（均須按他造當事人之人數附繕本）。
                                               書記官  郭　振　祥
中     華     民     國     九十三     年     十二     月    二十二     日
修正前刑法第三百三十條：
犯強盜罪而有第三百二十一條第一項各款情形之一者，處五年以上十二年以下有期徒
刑。
前項之未遂犯罰之。
                                                              　　　　　Ｆ
